# 请教陈版主，执行新租赁准则，租赁合并变更的会计处理

提问人：wx_6212ec234d80 时间：2022-02-21 09:45:00
本公司于 2014 年初与出租方签订一份房屋租赁合同，合同约定本公司租赁一处房产，租赁期为 2014 年 1 月 1 日至 2020 年 12 月 31 日，共 7 年，每月租金 5 万元，合计总租金 420 万元，并一次性支付全部的租金 420 万元。于 2020 年中，本公司提出到期后不再续期。出租方考虑疫情情况向本公司提出免租金再续期两年，至 2022 年 12 月 31 日止。本公司同意其提议，并与之签订补充协议，且在政府部门进行了备案。补充协议约定 2014 年 1 月 1 日至 2016 年 12 月 31 日每月租金 5 万元， 2017 年 1 月 1 日至 2022 年 12 月 31 日每月租金33,333.33元，租赁期合计共 9 年，租金合计共 420 万元。补充协议的签订日期为 2017 年 1 月 1 日。即该补充协议的签订日期不实，事实上是在 2020 年末签订的，但日期写的是 2017 年 1 月 1 日。问题：对于以 2021 年 12 月 31 日为截止日的财务报表，本公司考虑到该房产实质上在 2021 年仍在使用，需对该租赁房产按新租赁准则进行处理。请问陈版主，该如何调进行处理？以下方案是否可行？方案一：严格按备案合同来调整原账面记录，即 2014 年至 2016 年的每月分摊额 5 万元不变，调整 2017 年至 2020 年的每月分摊额为补充协议约定的33,333.33元， 2020 年的未分摊余额为 80 万元。 2021 年按新租赁准则将未分摊余额为 80 万元调至使用权资产，并按剩余的 2 年进行摊销。但方案一的处理影响有：一是影响以前多年度的费用及税金；二是未完全按商业实质进行处理；三是对 2021 年的利润影响重大。

回答人：chenyiwei
该合同是倒签日期的，故应在获取关于其实际签订和生效日期的充分、适当审计证据的前提下，按照可证实的实际签订日作为会计处理日，即把截至该日的剩余预付租金余额在调整后的剩余租赁期内按直线法摊销。在新租赁准则首次执行日，将该预付租金余额转为使用权资产。
如果无证据表明确实存在倒签日期的情况，在 2020 年内才发现 2017 年内签订的补充协议，则应质疑在 2017 年内签订补充协议是否合理，即依据当时的情况，出租人有无理由向承租人让利导致合同约定的租金低于当时的市场租金水平。如果确实有合理性的，那就只能进行前期差错更正处理了。